【裁判字號】    98,交聲,2882
【裁判日期】    981117
【裁判案由】    聲明異議
【裁判全文】
臺灣高雄地方法院交通事件裁定        98年度交聲字第2882號
原處分機關  高雄市政府交通局
受處分人即
異  議  人  甲○○
上列異議人因違反道路交通管理處罰條例案件，對於高雄市政府
交通局民國98年10月20日所為處分（原處分案號：高市交裁字第
裁32-B00000000號），聲明異議，本院裁定如下：
    主   文
原處分關於吊扣大貨車駕駛執照部分，撤銷。
上開撤銷部分，甲○○不罰。
    理    由
一、原處分機關裁決意旨略以：異議人即受處分人甲○○（下稱
    異議人）於民國（下同）98年10月7 日22時50分許，駕駛車
    牌號碼WDB-071 輕型機車，在高雄市前鎮區○○○街132 號
    前，經高雄市政府警察局交通大隊第1 中隊前鎮分隊員警攔
    檢，施以酒測結果，酒精濃度呼氣值為每公升0.39毫克，乃
    製單舉發。異議人未於舉發單所載應到案日期前主動到案執
    行，原處分機關以其有「車輛駕駛人酒精濃度超過規定標準
    （0.25-0.4毫克/ 公升以上）」違規，依道路交通管理處罰
    條例第35條第1 項第1 款之規定，裁處罰鍰新台幣（下同）
    1 萬5000元，吊扣駕駛執照12個月之處分等語。
二、聲明異議意旨略以：伊固不否認有上開酒後駕車之違規。惟
    伊已於98年10月20日主動到案，繳納罰鍰1 萬5 千元完畢，
    然因伊靠所持大貨車駕照工作維生，如該駕照被吊扣，就會
    沒有工作。請求撤銷吊扣駕照12個月之處分等語（就罰鍰1
    萬5000元部分並未異議）。
三、按汽車駕駛人，駕駛汽車經測試檢定，酒精濃度超過規定標
    準者，處新台幣1 萬5 千元以上6 萬元以下罰鍰，並當場移
    置保管其車輛及吊扣其駕駛執照1 年；道路交通管理處罰條
    例第35條第1 項第1 款前段定有明文。再依94年2 月5 日公
    布，95年2 月5 日施行之行政罰法第26條規定：「一行為同
    時觸犯刑事法律及違反行政法上義務規定者，依刑事法律處
    罰之。但其行為應處以其他種類行政罰或得沒入之物而未經
    法院宣告沒收者，亦得裁處之。前項行為如經不起訴處分或
    為無罪、免訴、不受理、不付審理之裁判確定者，得依違反
    行政法上之義務規定裁處之」；且同法第1 條規定：「違反
    行政法上義務而受罰鍰、沒入或其他種類行政罰之處罰時，
    適用本法。但其他法律有特別規定者，從其規定」，而上開
    道路交通管理處罰條例第35條第1 項第1 款規定，係對行為
    人違反行政法上義務規定之行政罰，且該條例關於一行為同
    時觸犯刑事法律及違反行政法上義務規定者，並無特別規定
    ，是汽車駕駛人一有酒後駕車經測定酒精濃度超過規定標準
    ，而同時涉有刑法第185 條之3 公共危險罪嫌時，道路交通
    管理處罰機關認有行政罰法第26條第1 項但書之情形，除科
    處罰鍰外，併得裁處其他種類行政罰（例如當場移置保管車
    輛、吊扣駕駛執照、參加道安講習等處分）。
四、次按汽車駕駛人，因違反本條例及道路交通安全規則之規定
    ，受「吊銷」駕駛執照處分時，「吊銷」其持有各級車類之
    駕駛執照，道路交通管理處罰條例第68條定有明文。此規定
    係於94年12月14日修正公布，並於95年3 月1 日施行，而修
    正前同條例第68條係規定「汽車駕駛人，因違反本條例及道
    路交通安全規則之規定，受『吊扣或吊銷』駕駛執照處分時
    ，『吊扣或吊銷』其持有各級車類之駕駛執照」，觀其修法
    意旨，係以「原條文將違規駕駛人所持有之各級車類駕駛執
    照一併吊扣或吊銷，失之過酷，影響人民工作及生活甚鉅」
    為由，而刪除吊扣駕駛人駕駛執照時，應吊扣駕駛人持有各
    級車類駕駛執照之規定。則現行同條例規定已無得「吊扣」
    駕駛人持有他級駕駛執照之依據存在。是吊扣駕駛人駕駛執
    照處分時，僅得「吊扣」其違規時所駕駛該級車類駕駛執照
    ，以限制其繼續駕駛該級車類之權利；若無該級車類駕駛執
    照，即無從執行吊扣駕駛執照之處分，而僅係應否依同條例
    第22條第1 項第4 款規定處罰駕駛人之問題。又行政行為對
    人民課以一定之義務或負擔，或造成人民其他之不利益時，
    其所採取之手段，與行政機關所追求之目的間，必須有合理
    之聯結關係存在，亦即不得違反「不當聯結禁止原則」，若
    欠缺此聯結關係，此項行政行為即非適法（最高行政法院90
    年度判字第1704號判決參照）。況行政行為，採取之方法所
    造成之損害不得與欲達成目的之利益顯失均衡，行政程序法
    第7 條第3 款亦有明定，且有行政罰法第18條意旨可參。
五、經查：
  (一)本件異議人於上開時地，持領大貨車駕照，駕駛上開輕型機
    車為警攔檢，施以酒測結果，呼氣後酒精濃度達每公升0.39
    毫克，超過規定標準，而遭製單舉發違規等情，業據異議人
    坦承在卷，並有舉發單、酒測單、裁決書、送達證書各1 份
    附卷可憑。是異議人確有違反道路交通管理處罰條例第35條
    第1 項第1 款之違規，堪以認定。且原處分關於吊扣駕照與
    罰鍰部分，係屬不同種類處分，依行政罰法第24條第2 項前
    段併為處罰，於法亦無不合。
  (二)再異議人因有酒後酒精濃度超過標準而駕駛自小客車之違規
    ，依本條例第35條第1 項第1 款規定，應吊扣其依憑駕駛輕
    型機車資格之駕駛執照，若將異議人輕型機車以外之大貨車
    駕駛資格併予以限制，則係不當聯結異議人駕駛輕型機車之
    違規行為與其大貨車駕駛資格，此種不當聯結即構成違法，
    而有撤銷之原因。且道路交通安全規則第61條第1 項第3 款
    亦明定：汽車駕駛人取得高一級車類之駕駛資格者，應換發
    駕駛執照，並准其駕駛較低級車類之車輛；已領有大貨車駕
    駛執照者，得駕駛大貨車、小型車、輕型機器腳踏車。異議
    人酒後駕駛輕型機車違規，依法本應吊扣其輕型機車駕照，
    惟因異議人領有較高級之大貨車駕駛執照，致無較低級車類
    之輕型機車駕照可供吊扣，固導致越級駕駛人違規酒駕時，
    受有無須吊扣駕駛執照之利益，然此關於駕駛執照管理所衍
    生之執行困難或法規漏洞，宜由修法解決，尚不得擴張解釋
    於駕駛人無較低級車類駕照可供吊扣時，即率爾代以吊扣其
    所領有之較高級車類駕照。本件原處分機關於異議人無輕型
    機車駕照可供吊扣時，吊扣其大貨車駕照以代之，雖可達成
    限制異議人繼續駕駛輕型機車之目的，惟亦同時造成限制異
    議人繼續駕駛輕型機車以外級別車輛（大貨車及小型車）之
    結果，所造成之損害已與欲達成目的之利益顯失均衡，欠缺
    合理之聯結關係。是本件原處分機關以異議人無輕型機車駕
    照，而逕行吊扣大貨車駕照，顯已逾越同條例第68條規範精
    神及意涵。且原處分造成限制異議人駕駛輕型機車，同時亦
    限制其駕駛其他車類之結果，對其工作及生活影響甚大，危
    及其就業、謀生問題，所造成之損害已與欲達成目的之利益
    顯失均衡，益見裁處之違法，於法尚有未洽。
六、綜上所述，原處分裁處吊扣異議人駕駛執照12個月，其中就
    吊扣大貨車駕照（含輕型機車以外各級車類駕照）部分，於
    法尚有未合。是本件聲明異議就此部分，為有理由，應予撤
    銷，並諭知異議人不罰（至罰鍰1 萬9500元部分並未聲明異
    議，仍照原處分執行，附此敘明）。
據上論結，依道路交通管理處罰條例第87條第2 項，道路交通案
件處理辦法第20條前段，裁定如主文。
中    華    民    國    98    年    11    月    17    日
                  交通法庭    法  官  李昆南
以上正本證明與原本無異。
如不服本裁定應於送達後5日內向本院提出抗告狀。
中    華    民    國    98    年    11    月    18    日
                              書記官  黃美玲


司法院資訊處製作；財團法人民間司法改革基金會備份。
